臺灣板橋地方法院交通事件裁定　　　　95年度交聲字第1920號
原處分機關　交通部公路總局臺北區監理所
異　議　人
即受處分人　甲○○
上列異議人即受處分人因違反道路交通管理處罰條例案件，對於
交通部公路總局臺北區監理所於民國九十五年十一月十七日以北
監自裁字第四０－ＣＧ0000000號違反道路交通管理事件
裁決書所為之處分（原舉發案號：臺北縣政府警察局九十一年十
月四日北縣警交字第ＣＧ0000000號）不服，聲明異議，
本院裁定如下：
    主  文
原處分撤銷。
甲○○不罰。
    理  由
一、原處分機關處分意旨略以：異議人即受處分人甲○○所有之
    車號ＡＥ－５１６８號自用小客車，於民國九十一年九月十
    五日凌晨二時九分許，在臺北縣新莊市○○路一六九號旁，
    有行車速度超過規定最高時速三十公里以上之違規，經警逕
    行舉發，遂依道路交通管理處罰條例第四十條第一項之規定
    ，裁處罰鍰新臺幣（下同）二千四百元。
二、異議人則以：上開車輛僅係登記於伊名下，向來由其二哥黃
    志成使用，伊業於八十六年一月十日將戶籍自臺北縣板橋市
    ○○○街遷至臺北縣三峽鎮○○路，九十年六月十九日遷往
    臺北縣板橋市○○○街，九十二年十月八日再將戶籍遷至臺
    北縣樹林市鎮○街四二五巷二十九號十三樓現址，但舉發單
    位僅將舉發通知單寄往臺北縣板橋市○○○街，致伊從未收
    到罰單，亦無從於法定期限內提出真正駕駛人之姓名供監理
    機關裁處，為此聲明異議等語。
三、按道路交通管理處罰條例關於車輛所有人之處罰，如應歸責
    車輛駕駛人者，處罰車輛駕駛人，原舉發機關逕行舉發時有
    效之道路交通管理處罰條例第八十五條第二項定有明文（上
    開條文固於九十五年七月一日修正施行，惟關於受處罰人認
    為受舉發之違規行為應歸責他人時，得於應到案日期前檢附
    相關證明文件，向處罰機關告知應歸責人，由處罰機關另行
    通知應歸責人到案處理之規定，並未變動，其修正係為避免
    爭端及執行困擾，故精緻其法條用語，附此敘明）。另逕行
    舉發違反道路交通管理事件，經汽車所有人依通知單之應到
    案日期前到案，並告知違規駕駛人姓名、身分證統一編號及
    住址者，處罰機關應即另行通知違規駕駛人到案依法處理；
    逾應到案日期，處罰機關應依本條例第八十五條第三項規定
    處罰該汽車所有人；而逕行舉發，應按已查明之資料填註車
    牌號碼、車輛種類、車主姓名或名稱及地址，並於通知單上
    方空白處加註逕行舉發之文字後，由舉發機關送達被通知人
    ，舉發時有效之違反道路交通管理事件統一裁罰標準及處理
    細則第十一條第一項第三款、第二十四條分別定有明文；易
    言之，舉發機關就交通違規事件逕行舉發，應將通知聯由舉
    發機關送達被通知人，始完成舉發程序，原處分機關始得據
    以為裁決處分。
四、經查：
  (一)系爭ＡＥ－５１６８號自用小客車登記為異議人所有，實際
    上均由其兄黃志成使用，該車於九十一年九月十五日凌晨二
    時九分許，在臺北縣新莊市○○路一六九號旁，有以時速八
    十公里超速駕駛之違規行為等情，為異議人供陳在卷，並有
    交通部公路總局臺北區監理所九十六年一月二十五日以北監
    自字第０９６６００１６８３號函檢送之舉發通知單一紙、
    採證照片二張在卷可稽；證人黃志成亦於本院九十四年度交
    聲字第九二四號交通聲明異議案件中具結證稱：上開車輛自
    八十九年至九十二年間均由其使用等語明確，復經本院依職
    權調取上開卷宗核閱無訛，堪予認定。
  (二)再者，本案舉發機關係先後於九十一年十月四日、九十二年
    五月三十日將前揭舉發通知單向「臺北縣板橋市○○○街八
    十巷七弄十號之二」之地址送達，有臺北縣政府警察局九十
    六年一月十八日北縣警交字第０９６０００５７７８號函暨
    檢送之送達證書影本二份、交寄大宗掛號函件存根二紙在卷
    可憑。然查異議人之住所，業於八十六年一月十日自「臺北
    縣板橋市○○○街八十巷七弄十號之二」遷往「臺北縣三峽
    鎮○○路二十五號三樓」，於九十年六月十九日遷入「臺北
    縣板橋市○○○街一００巷二十八之二號」，再於九十二年
    十月八日遷移至「臺北縣樹林市鎮○街四二五巷二十九號十
    三樓」，異議人自八十六年起即未居住在「臺北縣板橋市○
    ○○街八十巷七弄十號之二」，亦未與其兄黃啟川同住等情
    ，另據異議人於本院訊問時供陳明確，復有與其所述相符之
    戶籍遷徙記錄資料查詢結果一份在卷可稽，則舉發機關於九
    十一年十月四日、九十二年五月三十日先後將本案舉發通知
    單寄送至非屬異議人住居所之「臺北縣板橋市○○○街八十
    巷七弄十號之二」，自難認已合法踐行舉發程序，則原處分
    機關據此逕對汽車所有人即異議人裁罰，即非適法。
五、綜上所述，本件違規既應歸責於駕駛人黃志成，且無證據證
    明舉發通知單已合法送達於異議人，原處分機關即逕予裁罰
    異議人，自有未洽。是本件聲明異議為有理由，原處分應予
    撤銷，並諭知異議人不罰，以期適法。至於黃志成是否有前
    述之違規駕駛行為，仍應由原處分機關另行調查處理，併予
    指明。
據上論斷，應依道路交通管理處罰條例第八十七條第二項，道路
交通案件處理辦法第二十條前段，裁定如主文。
中　　華　　民　　國　　96　　年　　6 　　月　　11　　日
                  交通法庭?法　官　劉元斐
上列正本證明與原本無異。
如不服本裁定，應於裁定送達後五日內向本院提出抗告狀。
                            書記官  郭玉芬
中　　華　　民　　國　　96　　年　　6 　　月　　11　　日
